臺灣高等法院刑事判決　　　　　　　　94年度上訴字第2688號
上　訴　人
即　被　告　丁○○
指定辯護人　本院公設辯護人甲○○
上列上訴人因偽造有價證券等案件，不服臺灣板橋地方法院93年
度訴字第1725號，中華民國94年6月16日第一審判決（起訴案號
：臺灣板橋地方法院檢察署93年度偵字第9183號），提起上訴，
本院判決如下：
    主  文
原判決撤銷。
丁○○意圖供行使之用，而偽造有價證券，處有期徒刑貳年，緩
刑貳年。
如附表所示本票關於偽造「乙○」為共同發票人部分（即「乙○
」之署押及指印各壹枚）均沒收。
    事  實
一、丁○○於民國（下同）92年4月29日，夥同友人丙○○前往
    桃園縣龜山鄉某茶行，向地下錢莊業者簡鳳珠借款新臺幣（
    下同）10萬元之際，因簡鳳珠要求丁○○須以自己名義並提
    供有資力之人簽發本票以供擔保，丁○○除與丙○○共同在
    簡鳳珠提供之票號CH0000000號、票面金額新臺幣（下同）2
    9萬元、票載發票日為91年11月29日之1紙本票發票人欄上分
    別簽署自己姓名外，復意圖供行使之用，未經其母乙○之同
    意或授權，當場在前開本票發票人欄上，偽造乙○之署名與
    指印各1枚，完成共同發票行為後，持交簡鳳珠供作借款擔
    保，而予行使，並獲簡鳳珠借款10萬元。嗣因丁○○未依約
    清償借款，簡鳳珠於92年6月2日持前開商業本票向原審法院
    聲請支付命令，經原審法院於同年6月17日核發支付命令並
    送達於臺北縣板橋市○○街33之3號乙○住處，乙○逾20 日
    未向原審法院異議而告確定，簡鳳珠旋即向原審法院申請查
    封乙○前開住處房地，並囑託臺北縣板橋地政事務所辦理查
    封登記，乙○始悉上情。
二、案經乙○訴由臺北縣政府警察局海山分局報請臺灣板橋地方
    法院檢察署檢察官偵查起訴。
    理  由
一、上開犯罪事實，迭據被告丁○○於原審及本院審理時坦承不
    諱，核與告訴人即被告之母乙○於偵查中、原審準備程序時
    指訴之情節相符，並有偽造乙○為發票人之本票影本1紙（
    上有乙○之署名及指印各1枚）、原審92年度促字第48807號
    支付命令1件及原審囑託查封登記函1件在卷為憑（見臺灣板
    橋地方法院檢察署93年度他字第1139號偵查卷宗第19、23至
    25頁），足見被告未經其母乙○之同意或授權，於前開本票
    發票人欄偽造其母署名及指印，完成發票行為後，持交他人
    供作借款之擔保，委無足疑。本件事證明確，被告犯行洵堪
    認定。
二、核被告所為，係犯刑法第201條第1項之意圖供行使之用，而
    偽造有價證券罪。被告偽造署名及指印，係偽造有價證券之
    一部，偽造有價證券後復持以行使，行使偽造有價證券之低
    度行為為偽造之高度行為所吸收，均不另論罪。查被告因經
    濟陷於困境，一時失察，冒用其母名義簽發本票借款十萬元
    ，情節非重，且事後已得其母即告訴人乙○之原諒，而告訴
    人乙○所有坐落台北縣板橋市○○段之前開不動產，經債權
    人簡鳳珠向原審法院聲請強制執行並予查封後，告訴人乙○
    已提出現款32萬1千5百77元清償債權人簡鳳珠，由簡鳳珠於
    93年8月18日具領並請求前開房地之查封登記，有原審法院
    92年度執字第27496號清償債務執行卷宗影本一份存卷可參
    ，（見原審卷第114頁至第120頁），足見債權人簡鳳珠之債
    權已獲滿足，所受危害甚微，是依被告犯罪之特殊原因及環
    境因素予以觀察，如仍宣告法定低度刑期，殊嫌過重，在客
    觀上顯足以引起一般之同情，應依刑法第59條之規定減輕其
    刑。（檢察官亦同此請求）
三、原審予以論罪科刑，固非無見，惟查：原判決未參酌被告犯
    罪之情狀堪資憫恕，而依刑法第59條之規定減輕其刑，尚有
    違誤。被告上訴意旨，指摘原判決量刑過重，為有理由，應
    予撤銷改判。爰審酌被告無前科紀錄，偶因失慮不周，致罹
    刑章，且偽造之本票僅1紙，金額非大，惡性尚輕，兼衡其
    犯罪之動機、目的、手段、告訴人即其母表示願意原諒被告
    及犯後態度等一切情狀，量處如主文第2項所示之刑。查被
    告前此未曾受有期徒刑以上刑之宣告，有本院被告前案紀錄
    表1件在卷為憑，且目前獨立扶養子女，有台北市大同區老
    師里里長出具之親屬扶養證明書存卷可參，經此科刑教訓，
    日後當知警惕而無再犯之虞，因認其所受上開刑之宣告，以
    暫不執行為適當，併予諭知緩刑2年，以啟自新。（檢察官
    亦請求宣告緩刑2年）
四、按票據之偽造或票據上簽名之偽造，並不影響真正簽名之效
    力，票據法第15條定有明文。本件如附表所示之本票，雖未
    扣案，惟無法證明業已滅失而不存在，而該本票之共同發票
    人為「丁○○」、「乙○」、「丙○○」，其中僅「乙○」
    部分（即署押及指印各1枚）係屬偽造，其他部分並非偽造
    ，自不影響真正簽名之效力，依刑法第205條之規定，應僅
    就「乙○」部分（即署押及指印各1枚）宣告沒收（最高法
    院84年台上字第1550號判例足資參照）
據上論斷，應依刑事訴訟法第369條第1項前段、第364條、第29
9條第1項前段，刑法第201條第1項、第205條、第59條、第74條
第1款，罰金罰鍰提高標準條例第1條前段，判決如主文。
本案經檢察官到賴俊雄庭執行職務。
中　　華　　民　　國　　94　　年　　11　　月　　9　　日
　　　　　　　　　刑事第二十庭  審判長法　官  陳貽男
　　　　　　　　　　　　　　　　　　  法　官  邱志平
　　　　　　　　　　　　　　　　　　  法　官  高明哲
以上正本證明與原本無異。
如不服本判決，應於收受送達後十日內向本院提出上訴書狀，其
未敘述上訴之理由者並得於提起上訴後十日內向本院補提理由書
（均須按他造當事人之人數附繕本）。
                                      書記官  陳菊珍
中　　華　　民　　國　　94　　年　　11　　月　　10　　日
附錄：本案論罪科刑法條全文
刑法第201條
意圖供行使之用，而偽造、變造公債票、公司股票或其他有價證
券者，處3年以上10年以下有期徒刑，得併科3000元以下罰金。
行使偽造、變造之公債票、公司股票或其他有價證券，或意圖供
行使之用，而收集或交付於人者，處1年以上7年以下有期徒刑，
得併科3000元以下罰金。
附表
 ┌──────────────────────────┐
 │票號CH0000000 號、票面金額新臺幣290000元、票載發票日│
 │為91年11月29日、共同發票人為「丁○○」、「乙○」、「│
 │丙○○」之本票1 紙。                                │
 └──────────────────────────┘
